【裁判字號】    91,易,2296
【裁判日期】    920122
【裁判案由】    違反勞工安全衛生法等
【裁判全文】
臺灣桃園地方法院刑事判決                        九十一年度易字第二二九六號
    公  訴  人  臺灣桃園地方法院檢察署檢察官
    被      告  乙○○○股份有限公司
    兼右代表人  甲○○  女  三十三歲（民國五十八年三月二十三日生）
    選任辯護人  莊國偉律師
右列被告因違反勞工安全衛生法等案件，經檢察官向本院桃園簡易庭聲請簡易判決處
刑（九十一年度偵字第二八八二號、第九四七九號），經該庭認有刑事訴訟法第四百
五十一條之一第四項但書第四款之情形，移由本院依通常程序審理，本院判決如左：
    主  文
乙○○○股份有限公司、甲○○被訴違反勞工安全衛生法部分，均無罪。
甲○○被訴過失傷害部分，公訴不受理。
。
    理  由
一、公訴意旨略以：被告甲○○係設於桃園縣平鎮市平鎮工業區○○○路二之二號，
    從事印刷電路板製造之乙○○○股份有限公司（下稱群祥公司）董事長，為從事
    業務之人，群祥公司平日作業所需之鹽酸、酸性蝕刻液，係由昶沂實業股份有限
    公司（下稱昶沂公司）以派員載運至群祥公司平鎮四廠後，自行由溶液加注口輸
    入儲槽之方式供應，。依勞工安全衛生法第五條第一項第七款之規定，甲○○對
    於防止原料、材料、溶劑、化學物品等引起之危害，應注意施以符合標準之必要
    安全衛生設施，又依特定化學物質危害預防標準第二十五條及勞工安全衛生設施
    規則第一百九十六條第三款規定，其對於化學設備或其配管，為防止危險物洩漏
    或操作錯誤而引起爆炸、火災之危險，應注意於勞工易見之位置標示原料、材料
    種類、供料對象及其他必要事項，以防止供料錯誤，造成危險，而依其客觀情形
    亦非不能加以注意，竟疏於注意，未在輸送鹽酸之管線標示輸送對象設備及其他
    必要事項，亦未在酸性蝕刻液之管線標示輸入原料（名稱）、供料對象及其他必
    要事項；九十年十月十七日上午八時四十分許，昶沂公司之司機宋鴻銘載運四千
    一百二十公斤之鹽酸進入群祥公司平鎮四廠，準備輸入鹽酸儲槽，因相鄰於鹽酸
    之酸性蝕刻液管線上，除僅有cc-28號字樣外，並無前開所需標示，致宋鴻銘接
    錯管路，誤將鹽酸注入cc-28儲槽，輸入約二頓鹽酸後，因鹽酸與酸性蝕刻液中
    之氯酸鈉反應產生氯氣，於當日九時二十分許，氯氣即頂開槽蓋並外洩至空氣中
    ，順風飄入廠內，致廠內如附表所示員工有咳嗽、嘔吐等中毒現象。（傷害部分
    未據告訴），因認被告甲○○係犯勞工安全衛生法第三十一條第一項及刑法第二
    百八十四條第二項前段之罪嫌，其所犯上開兩罪，為一過失行為觸犯數罪名，係
    想像競合犯，應依刑法第五十五條之規定，從一重處斷；另被告甲○○為被告群
    祥公司之負責人，應依勞工安全衛生法第三十一條第二項，對被告群祥公司科以
    罰金等語。
二、無罪部分（即違反勞工安全衛生法部分）：
（一）按犯罪事實，應依證據認定之，無證據不得推定其犯罪事實，又不能證明被告
      犯罪者，應諭知無罪之判決，刑事訴訟法第一百五十四條、第三百零一條第一
      項分別定有明文；而事實之認定，應憑證據，如未能發現相當證據，或證據不
      足以證明，自不能以推測或擬制之方法，為裁判基礎；倘積極證據不足為不利
      於被告事實之認定，即應為有利於被告之認定，更不必有何有利之證據（最高
      法院四十年臺上字第八六號、三十年臺上字第八一六號判例意旨參照）。且無
      論直接或間接證據，其為訴訟上之證明，須於通常一般之人均不致於有所懷疑
      ，而得確信其為真實之程度者，始得據之為有罪之認定，倘其證明尚未達到此
      一程度，而有合理性懷疑之存在時，即無從為有罪之認定，亦有最高法院七十
      六年台上字第四九八六號判例可資參照。
（二）公訴人認被告涉有此部份罪嫌，主要係以被告並不否認有氯氣外洩之事，並有
      行政院勞工委員會北區勞動檢查所九十一年一月十六日勞北檢字第Ｚ○○○○
      ○○○○○Ｏ號函送之職業災害檢查報告書及該所九十一年四月十五日勞北檢
      字第Ｚ○○○○○○○○○Ｏ號函等為據。訊據被告則堅決否認有何違反勞工
      安全衛生法犯行。
（三）經查：勞工安全衛生法第三十一條第一項規定「違反第五條第一項或第八條第
      一項之規定，致發生第二十八條第二項第一款之職業災害者」，而同法第二十
      八條第二項第一款是規定「發生死亡災害」，惟本件被告堅稱並無有人員死亡
      ，且依卷內證據，亦無此事實，因此，公訴人所指，已與法定構成要件不符，
      是有誤會，惟依聲請簡易判決處刑書事實攔之意旨，似謂本件有多人遭害（處
      刑書雖稱受害員工如附表，實則並無附表，故尚不知其所指之真正人數），合
      於同法第二十八條第二項第二款「發生災害之罹災人數在三人以上」之規定，
      而涉有同法第三十二條第一項第一款、第二項之罪嫌，然查：有關「發生災害
      之罹災人數在三人以上」之文字解釋，依主管機關行政院勞工委員會九十年六
      月二十六日台九十勞安一字第零零二四八零四函稱：勞工安全衛生法第二十八
      條第二項第二款所稱發生災害之罹災人數在三人以上者，依中國國家標準第一
      四六七號標準（工作傷害紀錄及計算方法）及勞工安全衛生法第二十九條職業
      災害統計，係指於工作場所同一災害發生勞工永久全失能、永久部分失能及暫
      時全失能總人數達三人以上（參原審卷第十三頁），本件依卷證所示，並無法
      證明有該函示所指之失能情狀，故亦與之不相符合，此外，行政院勞工委員會
      北區勞動檢查所九十一年一月十六日勞北檢字第Ｚ○○○○○○○○○Ｏ號函
      送之職業災害檢查報告書，固有指出本件違反勞工安全衛生法第五條第一項第
      五款之規定，惟並未稱有觸犯該法其他規定，何況，其第十二點載明：本災害
      構成其他法律罰責事項：無。是公訴人以之為被告二人有違反勞工安全衛生法
      犯行之證據，尚有未洽，此外，查無何積極確切證據足證被告二人有此部份犯
      行，爰依法諭知無罪。
三、不受理部分：
（一）、按告訴乃論之罪，未經告訴者，法院應諭知不受理之判決，刑事訴訟法第三
        百零三條第三款定有明文。
（二）、本件公訴人認被告甲○○犯刑法第二百八十四條第一項前段之過失傷害罪嫌
        ，惟查此項罪名依同法第二百八十七條前段之規定，須告訴乃論，而本件並
        無告訴人提出告訴之證據，而聲請簡易判決處刑書事實欄有傷害事實之記載
        ，惟亦以括弧註明：傷害部分未據告訴，然於論罪欄，又認被告甲○○涉有
        傷害罪嫌，並於參考法條欄列有刑法第二百八十四條，足認公訴人是有將此
        部份起訴，因此，此部份起訴不合法，應予不受理。雖公訴人認此部份與前
        揭勞工安全衛生法部分，為裁判上一罪，然前開部分本院已為無罪之判決，
        即與此部份，不生裁判上一罪關係，仍應由本院為不受理之判決，附此敘明
        。
四、本件檢察官向本院桃園簡易庭聲請簡易判決處刑，惟本件為無罪及不受理之判決
    ，合於刑事訴訟法第四百五十一條之一第四項但書第四款之情形，依同法第四百
    五十二條規定，應依通常程序審理，附此敘明。
據上論斷，應依刑事訴訟法第四百五十二條、第三百零一條第一項、第三百零三條第
三款，判決如主文。
本案經檢察官林良蓉到庭執行職務
中      華        民        國    九十二  年    一        月  二十二  日
                                    臺灣桃園地方法院刑事第六庭
                                                法  官  周政達
右正本證明與原本無異。
如不服本判決，應於判決送達後十日內向本院提出上訴狀( 應附繕本 )，上訴於
臺灣高等法院。
                                                書記官  沈秀珍
中      華        民        國    九十二  年     一       月    二十二日


司法院資訊處製作；財團法人民間司法改革基金會備份。
